【裁判字號】    98,易,1269
【裁判日期】    981211
【裁判案由】    詐欺
【裁判全文】
臺灣高雄地方法院刑事判決              98年度易字第1269號
公  訴  人  臺灣高雄地方法院檢察署檢察官
被      告  丙○○
上列被告因詐欺案件，經檢察官提起公訴（98年度偵字第22995
號）、移送併案（台灣台南地方法院檢察署98年度偵字第13940
號、台灣高雄地方法院檢察署98年度偵字第27782 號），被告於
準備程序均為認罪之陳述，並聽取被告、公訴人之意見後，本院
合議庭裁定由受命法官進行簡式審判程序，判決如下：
    主    文
丙○○幫助犯詐欺取財罪，處有期徒刑月，如易科罰金，以新
臺幣壹仟元折算壹日。
    事    實
一、丙○○能預見提供金融機構之帳戶供不明人士使用，易為歹
    徒作為財產犯罪之工具，竟捨此不顧，仍基於幫助他人犯罪
    之不確定故意，於民國（下同）98年5 月底某日，在高雄市
    前鎮區○○路與崗山南街口之7-11便利商店前，將其所有之
    聯邦商業銀行九如分行（下稱「聯邦銀行」）帳戶（帳號：
    000000000000）、中國信託商業銀行高雄分行（下稱「中國
    信託銀行」）帳戶（帳號：0000000000000 ）、華僑銀行等
    之存摺、提款卡及密碼共3 份，交付與真實姓名不詳自稱「
    張先生」成年男子收受，而容許他人藉其帳戶存摺及提款卡
    以遂行詐欺犯罪。嗣該「張先生」所屬之詐欺集團成員取得
    丙○○上開銀行帳戶存摺、提款卡及提款密碼後，意圖為自
    己不法之所有，基於詐欺取財之犯意，透過網際網路聊天室
    或MSN 軟體聯絡，而為下列詐欺取財行為：
  (一)於98年6 月6 日16時43分許，由該詐欺集團1 名年籍、姓名
    不詳、綽號「小嫻」之女子，以網路交友名義，向乙○○誆
    稱：可相約在台北縣板橋市○○路77號見面，先誘使乙○○
    依約前往該地點後，再由該集團中1 名年籍、姓名均不詳、
    綽號「勝哥」之男子打電話向乙○○詐稱，若欲見面，需先
    匯款保證金，乙○○因而陷於錯誤，依該詐欺集團成員之電
    話指示，於同（6 ）日19時許，匯款計新臺幣（下同）3 千
    元至丙○○「聯邦銀行」帳戶。嗣經乙○○發覺有異，遂報
    警處理，而循線查獲上情。
  (二)於98年6 月6 日17時40分許，由該集團中1 名年籍、姓名均
    不詳、綽號「小貝」之女子在網路上與徐嘉隆聊天，佯稱可
    與徐嘉隆從事援交，相約在臺南市○區○○路364 號之渣打
    銀行見面，先誘使徐嘉隆依約前往該地點後，再由該集團中
    1 名年籍、姓名均不詳之男子打電話向徐嘉隆詐稱，若欲見
    面，為確認其身分，要求徐嘉隆依指示操作提款機，致使徐
    嘉隆因而陷於錯誤，依指示分別於98年6 月7 日18時51分許
    、同日18時53分許，先後匯款3 萬元、2 萬6 千元至丙○○
    「中國信託銀行」帳戶內。嗣經徐嘉隆發覺受騙，乃報警處
    理循線查獲上情。
  (三)於98年6 月7 日17時許，由綽號「小敏」之女子在網路上與
    徐嘉隆聊天，佯稱可與賴宜宏從事援交，向賴宜宏誆稱可相
    約在臺中市○○路之「中國信託商銀」見面，先誘使賴宜宏
    依約前往該地點後，自稱「小敏」之女子再打電話向賴宜宏
    詐稱，若欲見面，需先匯款並要確認身分，賴宜宏因而陷於
    錯誤，依該女子「小敏」之電話指示，匯款5 千元至丙○○
    「中國信託銀行」帳戶。嗣經賴宜宏發覺受騙，乃報警處理
    ，而循線查獲。
二、案經台北縣政府警察局樹林分局移送臺灣高雄地方法院檢察
    署檢察官偵查起訴，及台灣台南、高雄地方法院檢察署移送
    併辦。
    理    由
一、本件被告就被訴詐欺罪為死刑、無期徒刑、最輕本刑為3年
    以上有期徒刑以外之罪，其於準備程序進行中，就被訴事實
    為有罪之陳述，本院告知簡式審判程序之旨，並聽取當事人
    之意見後，經被告、公訴人同意適用簡式審判程序，本院合
    議庭認無不得或不宜改依簡式審判程序進行之處，爰依刑事
    訴訟法第273 條之1 第1 項、第284 條第1 項，進行簡式審
    判程序審理，合先敘明。
二、上開事實，業經被告於警詢、偵訊及本院審理時坦承不諱，
    核與證人即被害人乙○○、徐嘉隆、賴宜宏於警詢之證述明
    確，參核相符屬實，並有樹林分局樹林派出所受理各類案件
    紀錄表、受理詐騙帳戶通報警示簡便格式表、內政部警政署
    反詐騙諮詢專線紀錄表、「聯邦銀行」交易明細單、九如分
    行98年6 月19日（98）聯九如字第0169號函、第0267號函、
    中華電信、遠傳電信查詢資料（以上事實一(一)部分）；台南
    市政府警察局第四分局平華派出所受理詐騙帳戶通報警示簡
    便格式表、內政部警政署反詐騙諮詢專線紀錄表、「中國信
    託銀行」98年6 月30日中信銀自第0000000000821 號函附整
    合性通訊資料維護、歷史交易查詢報表、提款機交易明細表
    、徐嘉隆與「小貝」女子於網路聊天室列印資料（以上事實
    一(二)部分），台中市政府警察局第五分局文昌派出所受理刑
    事案件三聯單、受理各類案件紀錄表、內政部警政署反詐騙
    諮詢專線紀錄表、「中國信託銀行」98年6 月23日中信銀字
    第09 822271207904 號函附開戶資料、帳戶歷史交易查詢、
    自動化交易LOGO資料、自動櫃員機客戶交易明細表、金融機
    構聯防機制通報單、受理詐騙帳戶通報警示簡便格式表各1
    份（以上事實一(三)部分）在卷可稽。被告上開自白，與卷內
    積極事證參核相符，洵堪採為論罪之證據。是被告確有上開
    幫助詐欺之犯行，事證明確，洵堪認定，應依法論科。
三、按刑法上之幫助犯，係對於犯罪與正犯有共同之認識，而以
    幫助之意思，對於正犯資以助力，而未參與實施犯罪之行為
    者而言。如未參與實施犯罪構成要件之行為，且係出於幫助
    之意思提供助力，即屬幫助犯，而非共同正犯。本案被告基
    於幫助之不確定故意，提供其郵局帳戶之存摺、印章、提款
    卡及密碼給「張先生」，雖使「張先生」所屬詐欺集團成員
    得共同基於詐欺取財之犯意，向被害人詐取財物，並以被告
    所提供之銀行帳戶資料供作指定匯款之帳戶，規避檢警機關
    之追緝，以遂行詐欺取財之犯行。然被告提供帳戶資料供人
    使用，並不等同於向被害人施以欺罔之詐術行為，且亦無證
    據證明被告有參與詐欺取財之構成要件行為，衡諸前揭說明
    ，自應論以幫助犯。核被告所為，係犯刑法第30條第1 項、
    第339 條第1 項之幫助詐欺取財罪。上開「張先生」所屬之
    詐欺集團成員雖於上開不同時間，向不同被害人（乙○○、
    徐嘉隆、賴宜宏）為詐欺取財數犯行，惟被告係以一幫助行
    為同時觸犯數罪名，為想像競合犯，應從一重之詐欺取財罪
    處斷。被告移送併辦犯行與其起訴犯行間，有上開裁判上一
    罪關係，應由本院併為審理。本案被告為幫助犯，衡諸其犯
    罪情節，依刑法第30條第2 項規定，按正犯之刑減輕之。
四、爰審酌被告明知詐騙行為猖獗，仍提供其銀行帳戶資料予詐
    騙集團成員使用，使上開被害人分別受有財產損害3 千元、
    3 萬元及2 萬6 千元、5 千元（合計6 萬4 千元）非輕，並
    造成檢警機關查緝犯罪之困難，破壞社會治安及金融秩序，
    所為並非可取；惟念其並非詐欺正犯可比，犯後坦承犯行，
    已有悔意，且前無受論罪科刑之前科，有臺灣高等法院被告
    前案紀錄表在卷可參，素行尚可，暨其犯罪動機、目的、手
    段、生活狀況等一切情狀，量處如主文所示之刑，並諭知如
    易科罰金之折算標準，以資懲儆。
據上論斷，應依刑事訴訟法第273 條之1 第1 項、第284 條第1
項、第299 條第1 項前段，刑法第30條、第339 條第1 項、第55
條、第41條第1 項前段，刑法施行法第1 條之1 ，判決如主文。
本案經檢察官甲○○到庭執行職務。
中    華    民    國    98    年    12    月    11    日
                  刑事第二庭  法  官  李昆南
以上正本證明與原本無異。
如不服本判決應於收受送達後10日內向本院提出上訴書狀，並應
敘述具體理由；如未敘述上訴理由者，應於上訴期間屆滿後20日
內向本院補提理由書（均須按他造當事人之人數附繕本）「切勿
逕送上級法院」。
中    華    民    國    98    年    12    月    11    日
                               書記官  黃美玲
附錄本判決論罪之法條：
刑法第339 條第1 項
意圖為自己或他人不法之所有，以詐術使人將本人或第三人之物
交付者，處5 年以下有期徒刑、拘役或科或併科1000元以下罰金
。


司法院資訊處製作；財團法人民間司法改革基金會備份。
